【裁判字號】    98,上訴,2177
【裁判日期】    980721
【裁判案由】    毒品危害防制條例
【裁判全文】
臺灣高等法院刑事判決                98年度上訴字第2177號
上  訴  人
即  被  告  甲○○
上列上訴人因違反毒品危害防制條例案件，不服臺灣基隆地方法
院98年度訴字第262號，中華民國98年4月21日第一審判決（起訴
案號：臺灣基隆地方法院檢察署98年度毒偵字第271 號），提起
上訴，本院判決如下：
    主  文
上訴駁回。
    事  實
一、甲○○有下列前案紀錄（構成累犯），及施用毒品執行觀察
    、勒戒、強制戒治之紀錄：甲○○前因施用毒品案件，經觀
    察、勒戒後，認有繼續施用毒品之傾向，經臺灣基隆地方法
    院裁定令入戒治處所施以強制戒治，於民國（下同）93年 8
    月18日期滿執行完畢，由臺灣基隆地方法院檢察署檢察官以
    93年度戒毒偵字第41號為不起訴處分確定。復因施用第一、
    二級毒品案件，經臺灣基隆地方法院以94年度訴字第972 號
    判決判處應執行有期徒刑1 年確定，甫於97年9 月30日執行
    完畢。詎其猶不知悔改，基於施用第一級毒品海洛因之犯意
    ，於97年12月27日上午，在其位於基隆市○○○路118 巷15
    弄15號4 樓住處，將第一級毒品海洛因置入注射針筒內，摻
    水混合注射手肘內側皮膚靜脈血管處之方式，非法施用第一
    級毒品海洛因1 次；旋即基於施用第二級毒品甲基安非他命
    之犯意，在同上址住處，將第二級毒品甲基安非他命放入玻
    璃球吸食器（未扣案），再以打火機點燃燒烤吸食器底部產
    生煙霧吸食之方式，非法施用第二級毒品甲基安非他命1 次
    。嗣於97年12月28日下午5 時30分許，在基隆市警察局第一
    分局接受採尿送驗，結果呈甲基安非他命及嗎啡陽性反應，
    始悉上情。
二、案經基隆市警察局第一分局報告臺灣基隆地方法院檢察署檢
    察官偵查起訴。
    理  由
壹、程序方面
    按現行刑事訴訟法為保障被告之反對詰問權，排除具有虛偽
    危險性之傳聞證據，以求實體真實之發見，於該法第159 條
    第1 項明定被告以外之人於審判外之言詞或書面陳述，除法
    律有規定者外，不得作為證據。又被告以外之人於審判外之
    陳述，雖不符前四條之規定（即刑事訴訟法第159條之1至同
    條之4 ），而經當事人於審判程序同意作為證據，法院審酌
    該言詞陳述或書面陳述作成時之情況，認為適當者，亦得為
    證據；當事人、代理人或辯護人於法院調查證據時，知有第
    159條第1項不得為證據之情形，而未於言詞辯論終結前聲明
    異議者，視為有前項之同意，刑事訴訟法第159條之5定有明
    文。本件檢察官、被告並未就卷內證據資料之證據能力有所
    爭執，且迄於言詞辯論終結前，均未主張有刑事訴訟法第15
    9條第1項不得為證據之情形，是應認已同意卷內證據均得作
    為證據，且經本院審酌後，認無不適當之情形，應認本案調
    查之卷內證據均有證據能力，合先敘明。
貳、實體方面
一、被告雖否認上開犯行，辯以：警察係查緝通緝犯葉明成，強
    行進入住宅，並要求我驗尿，為被告所拒，經警察威脅、利
    誘後，我才同意，我正在戒毒中，我是符合自首條件云云，
    惟查上開事實，業據被告於原審準備程序及審理時坦承在卷
    ，而被告為警查獲所採集之尿液經送臺灣尖端先進生技醫藥
    股份有限公司以酵素免疫分析法初步檢驗鴉片類及安非他命
    類為陽性，並以氣相層析質譜分析法確認檢驗後，結果呈施
    用第一級毒品海洛因代謝後之嗎啡陽性反應（檢出嗎啡濃度
    為8410ng／ml、衛生署閾值濃度300 ng／ml）及甲基安非他
    命陽性反應（檢出甲基安非他命888 ng/ml，且安非他命404
    ng/ml，衛生署閾值濃度甲基安非他命500ng／ml且安非他命
    >=100 ng／ml），有該公司濫用藥物檢驗報告、被告之尿液
    檢體對照表各乙份附卷（臺灣基隆地方法院檢察署98年度偵
    字第271 號偵查卷第2、3頁）可稽，復參以酵素免疫分析或
    薄層定性分析等方式為初步篩檢者，檢驗結果固有相當程度
    偽陽性之可能，然以氣相層析質譜儀分析法之儀器為交叉確
    認者，檢驗結果出現偽陽性之機率則極低，因而具有公信力
    ，核足為對被告為不利之認定，況查法務部調查局就尿液之
    檢驗方法亦採取氣相層析質譜儀分析法，且觀諸被告之尿液
    檢驗結果，所含嗎啡及甲基安非他命、安非他命濃度，遠超
    過衛生署檢測標準，是以該公司所採以酵素免疫分析法為初
    步檢驗，再以氣相層析質譜儀分析法為確認檢驗之檢驗方法
    所得檢驗結果，應無檢驗錯誤之虞。再者被告有如事實欄一
    、記載施用毒品經觀察、勒戒及強制戒治，並經判處有期徒
    刑確定之事實等情，亦有臺灣高等法院被告前案紀錄表存卷
    可參。又被告於警方驗尿前，並未陳稱其已施用第一、二級
    毒品，此有警詢筆錄在卷（前揭偵查卷第6、7頁）可考，警
    方於驗尿後發覺被告有上開犯行，被告仍否認上開犯行，警
    方始予移送，亦有基隆市警察局第一分局刑事案件報告書乙
    份（前揭偵查卷第1 頁）可稽，足見被告並非於發覺前自首
    ，自不能邀減輕其刑之寬典，要之，被告於前次初犯強制戒
    治於93年8月18日執行完畢，5年內再犯本案施用第一、二級
    毒品海洛因、甲基安非他命，罪證明確，犯行洵堪認定，自
    應依法論科。
二、查海洛因、甲基安非他命分別係毒品危害防制條例第2 條第
    2項第1、2 款所定之第一、二級毒品，核被告所為係犯毒品
    危害防制條例第10條第1項、第2項之施用第一、二級毒品罪
    。被告持有第一、二級毒品之低度行為，應為施用第一、二
    級毒品之高度行為所吸收，不另論罪。又被告所犯上開2 罪
    名，其犯意各別、犯罪行為時間及方式均不同，應依刑法第
    50條規定，分論併罰。再者，被告有事實欄一、所載之前案
    紀錄暨科刑執行情形，有臺灣高等法院被告前案紀錄表在卷
    可稽，其於受有期徒刑之執行完畢後，5 年內故意再犯有期
    徒刑以上之本罪，為累犯，應依刑法第47條第1 項之規定加
    重其刑。
三、原審認被告罪證明確，依毒品危害防制條例第10條第1 項、
    第2 項、第23條第2 項，刑法第11條前段、第47條第1 項、
    第51條第5 款之規定，審酌被告犯罪動機在於解除生理之癮
    、曾有施用毒品之前科仍不知戒除，惟犯罪後坦承犯行，且
    所犯之施用毒品犯行乃戕害自己身心健康，並未危及他人等
    一切情狀，施用第一級毒品部分，量處有期徒刑柒月，施用
    第二級毒品部分，量處有期徒刑月，並定其應執行刑為有
    期徒刑捌月，認事用法，核無不合，量刑亦屬妥適，被告上
    訴意旨，飾詞圖邀寬典，為無理由，應予駁回。
四、被告經合法傳喚無正當理由不到庭，爰不待其陳述，逕行判
    決。
據上論斷，應依刑事訴訟法第371條、第368條，判決如主文。
本案經檢察官李良忠到庭執行職務。
中    華    民    國    98    年    7     月    21    日
                  刑事第三庭  審判長法  官  陳博志
                                    法  官  蔡聰明
                                    法  官  許文章
以上正本證明與原本無異。
如不服本判決，應於收受送達後10日內向本院提出上訴書狀，其
未敘述上訴之理由者並得於提起上訴後10日內向本院補提理由書
（均須按他造當事人之人數附繕本）「切勿逕送上級法院」。
                                    書記官  蔡慧娟
中    華    民    國    98    年    7     月    21    日


司法院資訊處製作；財團法人民間司法改革基金會備份。
